臺灣高等法院刑事判決　　　　　　　　　　　　　九十一年度上訴字第一九七一號
　　上　訴　人　臺灣桃園地方法院檢察署檢察官
　　被　　　告　乙○○
　　指定辯護人　本院甲○辯護人
右上訴人因被告偽造貨幣案件，不服臺灣桃園地方法院九十年度訴字第一五一二號，
中華民國九十一年二月二十日第一審判決（起訴案號：臺灣桃園地方法院檢察署九十
年度偵字第一三五六八號）提起上訴，本院判決如左：
    主  文
上訴駁回。
    理  由
一、公訴意旨略以：被告乙○○於民國九十年八月十二日下午十一時許，在桃園縣平
    鎮市○○路某不詳地點，明知綽號「小應」真實姓名年籍均不詳之人，所持有之
    編號為ＡＫ２５４７７０ＸＧ之仟元鈔一張為偽造之紙幣，竟意圖供行使之用而
    收受之，並放置於其隨身皮夾內。嗣於九十年八月十三日下午三時許，乙○○在
    平鎮市○○路路旁草叢內竄出，隨即攔下計程車離開，為巡邏員警鄒明賢、林信
    彥等人查覺有異，上前盤查要求出示證件，乙○○將皮夾取出時，為警發現上開
    偽造紙幣一張，當場逮捕，因認被告涉有刑法第一百九十六條第一項之意圖供行
    使之用而收集偽造通用紙幣（公訴人誤繕為「貨幣」）罪嫌。
二、按犯罪事實應依證據認定之，無證據不得推定其犯罪事實，又不能證明被告犯罪
    者，應諭知無罪之判決，刑事訴訟法第一百五十四條、第三百零一條第一項分別
    定有明文。又刑事訴訟法上認定犯罪事實所憑之證據，雖不以直接證據為限，間
    接證據亦包括在內，然無論直接或間接證據，其為訴訟上之證明，須於通常一般
    之人均不致有所懷疑，而得確信其為真實之程度者，始得據為有罪之認定，倘其
    證明尚未達到此一程度，而有合理性懷疑之存在時，即無從為有罪之認定（最高
    法院七十六年台上字第四九八六號判例意旨參照）。
三、公訴意旨認被告涉有前揭犯行，無非係以被告坦承自「小應」處收受偽鈔準備使
    用，及有證人即獲案員警鄒明賢、林信彥之證詞，暨扣案之仟元鈔，一望即知為
    偽鈔等為其論據。本件被告經合法傳喚，無正當理由雖不到庭，惟原審訊據被告
    固坦承扣案之偽鈔係綽號「小應」之男子所交付，惟堅決否認有「意圖供行使之
    用」而收集偽造之通用紙幣之犯行。辯稱：扣案之偽鈔係「小應」於伊被查獲前
    之幾分鐘，在中豐路快到環中東路的路口（即查獲處附近）交付伊，「小應」拿
    給伊時有問伊要不要假鈔，伊說不要，僅要求「小應」將之前所欠伊之款項返還
    即可，「小應」拿一千元予伊之後即離開，「小應」走後伊才發現是偽鈔，因偽
    鈔很明顯，伊不敢與真鈔混在一起，就放在皮包裏，並無行使之意圖等語。經查
    ：
（一）、公訴意旨雖謂被告坦承自「小應」處收受偽鈔準備使用之情，惟經細覽偵查
        卷全卷，被告於警訊中僅稱：「假鈔是乙名綽號小應給我的，我不曾使用過
        」等語（見偵卷第四頁反面筆錄）；其於偵訊中亦僅稱：「（查獲之偽鈔）
        在我皮包找到的，可能朋友小應陷害我，（小應）要在路上碰到或電動場找
        看看」等語（見偵卷第十九頁筆錄），並無一語提及其收受偽鈔係準備使用
        之情。至被告於偵卷第二十五頁反面之偵訊筆錄雖記載：「（查扣偽鈔何來
        ？）（小應）問我要不要偽鈔，他硬塞一張給我，要我用用看，再與之聯絡
        ，若好用再向他拿，但我不敢使用」等語，惟經原審當庭勘驗該次偵訊錄音
        帶，該次偵訊內容全文如下：被告答：「他（指小應）問我要不要偽鈔，我
        說不要，他硬塞一張給我，我說我不敢使用。」，檢察官問：「他就叫你用
        用看？」，被告答：「沒有，他就拿了一張給我，說這張給你啦！」，檢察
        官問：「他就叫你如果好用再向他拿，沒好用就算了？」，被告答：「他的
        意思是叫我先拿著看怎樣，我再跟他連絡。」，檢察官問：「他叫你再跟他
        連絡，如果好用，要的話，再跟他拿的意思？」，被告答：「對，但我都不
        敢說，不敢使用」等語。斟諸上述被告偵訊時與檢察官對答之情節，其雖供
        稱綽號「小應」者欲交付偽鈔予伊，惟被告係供稱：「伊說不要偽鈔」，是
        「小應」「硬塞」一張給伊；「小應」雖叫被告先拿著偽鈔再與其聯絡，惟
        被告係供稱：「伊都不敢說，不敢使用」等語。按刑法第一百九十六條第一
        項之所謂「收集」，係指收買、受贈、互換等一切行為，在「收取以前」，
        即有行使之犯罪意思者而言，最高法院二十六年渝上字第八六七號判例、五
        十四年度台上字第二五二０號判決著有明文，徵之前述被告所收取之偽鈔既
        係「小應」所「硬塞」交付，則被告顯非在收取偽鈔「以前」或於「收取時
        」，有何「行使」之犯意，核與刑法第一百九十六條第一項所規定「意圖供
        行使之用」而「收集」偽造通用紙幣之構成要件，即有未合。公訴意旨引述
        前揭被告偵訊內容，謂被告坦承自「小應」處收受偽鈔係準備使用云云，尚
        有誤會。
（二）、證人即獲案員警鄒明賢、林信彥雖於偵訊中證稱：當時被告從路口草叢跑出
        ，攔計程車，渠等覺得可疑在路口攔下車子，要求被告出示證件，結果被告
        「皮夾」一拿出攤開，即夾有一張偽鈔，該紙鈔很粗糙，一看便知假的，另
        車上還有一公事包（註：即被告下述所稱之「皮包」），內有一些毒品、分
        裝袋，褲子兩口袋亦有錢，約有三萬多元，皮夾內也有但很少，沒有仟元鈔
        ，被告說偽鈔是「小應」在跳出的草叢內（中豐路某魚池旁邊）給他等語（
        見偵卷第二十八頁筆錄）；其二證人另於原審訊問時證稱：「我們攔下計程
        車，要被告出示證明文件，被告取出一個「皮夾」，打開皮夾要拿證件時，
        偽鈔就夾在皮夾的中間，未放在皮夾的內袋裡，只是用皮夾兩邊合起夾住」
        、「（偽鈔折疊的方式）是對折」、「皮夾後來都歸還給被告，皮夾及黑色
        包包是不同的，被告的偽鈔是放在皮夾裡的」等語（見原審九十一年一月二
        日訊問筆錄）。惟被告堅稱：伊當日僅攜帶一皮包，伊將偽鈔放在皮包裏，
        不是放在皮夾裏，伊並沒有帶皮夾，伊因口袋裡有真鈔，不敢將偽鈔與真鈔
        混在一起，就將之放在皮包裏等語（見原審九十一年一月三十日審判筆錄）
        。茲因被告為警查獲當日即移送臺灣桃園地方法院檢察署經內勤檢察官向原
        審法院聲請裁定送入戒治處所施以強制戒治，原審向臺灣新竹戒治所函詢被
        告於入所時是否有攜帶黑色「皮夾」入所，經查覆：被告於入所時僅攜有皮
        爾卡登黑色「皮包」一只（寬二十七．五公分、長十七公分），此有臺灣新
        竹戒治所九十一年一月二十二日竹戒憲行字第五七０號函乙紙附卷可稽，並
        有該皮包所攝成之照片乙幀在卷足佐，是顯核與被告所辯應較相符。況縱依
        證人鄒明賢、林信彥前開證述：被告說偽鈔是其遭查獲前由「小應」在其跳
        出之草叢內所交付，被告係將偽鈔夾在其「皮夾的中間」，未置入其口袋或
        皮夾內等節，益堪認被告辯稱扣案之偽鈔係「小應」「倉促間」硬塞交付，
        被告不敢將之與其本人已有之真鈔相互混合之情，應非子虛。故證人鄒明賢
        、林信彥之證詞，亦不足為被告有「行使」該偽鈔意圖之不利證明。
（三）、本件扣案之仟元鈔，經原審於九十一年一月三十日當庭勘驗結果：該偽鈔並
        無防偽金屬線及變色油墨，另浮水印係以背面蓋紅色油印偽裝，且紙質粗糙
        ，與一般真鈔明顯不同乙節，固有該日審判筆錄附卷可稽，惟查該扣案之偽
        鈔僅足證明被告「持有」偽造紙幣之事實，並不足證被告係「意圖供行使之
        用而收集」該偽鈔之事實，併此敘明。
（四）、綜上，刑法第一百九十六條第一項之意圖供行使之用而收集偽造之紙幣罪，
        既以行為人在收取以前或收取時，即有「行使」之犯罪意思為構成要件，本
        件公訴人並未積極舉證被告於收受前開仟元偽鈔前，即有「意圖供行使之用
        」之犯意，公訴人所依憑之證據，尚不足形成法院為被告有罪之確信，自不
        得率以臆測之方式，遽然臆測被告內心之犯意，揆諸前開判例意旨，自應對
        被告為無罪之諭知。原審因為被告無罪之判決，洵無不當，公訴人上訴意旨
        略以：被告係於九十年八月十三日下午三時為警查獲，其並於警詢中供陳該
        偽鈔係於前一日（同年月十二日）晚上十一時許由綽號「小應」之人所交付
        等語（見偵卷第五頁），並於本檢察官於「二周」後偵訊時，亦陳稱係查獲
        前一日由「小應」所交付等語（見偵卷第二五頁反面），倘被告於收受時真
        無行使之意，又何以審理時改稱係查獲前幾分鐘所交付（九十一年一月二日
        審理筆錄），嗣又翻異前供稱當時吸毒不清醒而說偽鈔是查獲前一天所交付
        （於偵訊當時已送強制戒治二周）？又原審採信被告所辯當時該偽鈔非放置
        在皮夾內，而係隨身皮包內。然證人即查獲之警員到庭結證稱當時係在皮夾
        內查獲，原審經調取被告送戒治所保留之物品後，認被告僅有攜帶皮包，然
        其未再就所生疑再向員警查證，又員警於偵訊中即結證稱被告當時偽鈔係放
        置於身上皮夾內，但口袋內另有約三萬餘元（見偵卷第二七頁反面至二八頁
        ），該事項是否屬實，若屬實在，則原審應向戒治所查證是否有該筆款項，
        若無該款項，則可證明員警所結證情節係在被告皮夾內查獲之情尚非無據。
        據此，被告既將之放置皮夾內，即非原審所認定之由小應「倉促間」「硬塞
        」予被告之情甚明。從而，被告收受當時即為行使之意而為，灼然甚明。原
        審認事用法容有誤會云云，固非無見，然所陳純為臆測及推斷之詞，尚非可
      採，其上訴為無理由，應予駁回。
四、被告經合法傳喚，無正當理由不到庭，爰不待其陳述逕行判決。
據上論斷，應依刑事訴訟法第三百六十八條，第三百七十一條，判決如主文。
本案經檢察官劉靜婉到庭執行職務。
中    華    民    國    九十一    年      十      月    二十一          日
                              臺灣高等法院刑事第二十一庭
                                  審判長法  官  葉  騰  瑞
                                        法  官  黃  國  忠
                                        法  官  江  國  華
右正本證明與原本無異。
檢察官如不服本判決應於收受送達後十日內向本院提出上訴書狀，其未述上訴之理由
者並得於提起上訴後十日內向本院補提理由書（均須按他造當事人之人數附繕本）。
                                        書記官  吳  碧  玲
中    華    民    國     九十一   年        十      月      二十三      日
